# 独家经销权的会计处理

提问人：hwy0318 时间：2020-08-29 16:59:56
请教陈版主，A公司是一家仿制药企业，A公司生产的仿制药被允许在美国区域进行上市销售。A公司与美国当地的销售代理商L签订协议，A公司授予L代理商在美国区域 5 年的独家经销权，该独家经销权定价 100 万美元，一次性付清；同时，在同一份协议中还约定了供货协议，由A公司向L代理商供货。由于药品生产的特殊性，L公司无法从别的供货商处采购药品。
我翻阅了新收入准则下的特定交易会计处理中的授予知识产权许可，准则中列举的知识经营权包括特许经营权，这里A公司授予L代理商的独家经销权能否适用特许经营权？其次，我认为这个独家经销权与之后的供货应当视作一项履约义务，理由为如果A公司只授予L代理商独家经销权，而不向L代理商供货，那么L代理商无法从独家经销权中获益。那么将独家经销权与药品的销售视为一项履约义务后，A公司需要预估在代理期 5 年内可能会向L代理商供多少量的药品，然后根据每次供货量占预计 5 年内总供货量的比例乘以 100 万确认收入，这种方式会涉及大量的管理层估计，并且仿制药的市场竞争激烈，A公司对美国市场也不熟悉，管理层估计可能会存在重大偏差，能否简化处理，即 100 万代理权按直线法在 5 年内分期确认？（ 100 万代理权不一次性确认的原因系A公司与L公司的协议中，并未明确约定不予退还，考虑到可能存在退还的可能性， 因此没有一次确认），A公司计划申报科创板，请问这种处理是否可行？

回答人：chenyiwei
这种情况不是新收入准则第三十六条的授予知识产权许可，而更接近于第四十条中“无需退还的初始费”。
授予独家经销权本身并未向客户（经销商）提供商品或服务，而是与未来的销售相关，故应予以递延，如你所述“A公司需要预估在代理期 5 年内可能会向L代理商供多少量的药品，然后根据每次供货量占预计 5 年内总供货量的比例乘以 100 万确认收入”。实务中，在无法合理估计的情况下（但我理解可以要求代理商提供商业计划书等文件作为依据），也可以简化处理按直线法摊销确认收入。